臺灣高等法院刑事判決
110年度原交上易字第4號
上  訴  人  臺灣新北地方檢察署檢察官
被      告  鄭英倫


指定辯護人  林裕智律師
上列上訴人因被告過失傷害案件，不服臺灣新北地方法院109年
度原交易字第33號，中華民國110年1月8日第一審判決（起訴案
號：臺灣新北地方檢察署109年度調偵字第2194號），提起上訴
，本院判決如下：
    主  文
上訴駁回。
　　事實及理由
一、本案經本院審理結果，認第一審以被告鄭英倫（下稱被告）
    犯道路交通管理處罰條例第86條第1項、刑法第284條前段之
    汽車駕駛人，酒醉駕車，因過失傷害人罪，處有期徒刑4月
    ，並諭知易科罰金之折算標準為新臺幣（下同）1,000元折
    算1日，核其認事用法及量刑均無不當，應予維持，並引用
    第一審判決書記載之事實、證據及理由（如附件）。
二、檢察官循告訴人請求提起上訴，其上訴意旨略以：本件被告
    係酒後駕車，復未遵守燈光號誌闖越紅燈，其違反義務之程
    度非低。且告訴人因本件車禍受有右側股骨頸及股骨幹粉碎
    性骨折、右側脛骨平台開放性骨折、右踝及右足第二、五蹠
    骨骨折、鼻骨開放性骨折合併脫位、左眼及鼻部撕裂性傷口
    併多處擦傷、背部大面積擦傷等傷害，傷勢非輕，被告犯罪
    所生之損害嚴重。再者，被告迄今仍未賠償告訴人所受之損
    害。是衡諸被告犯罪手段、違反義務之程度及犯罪所生之危
    害、犯罪後之態度，原審僅判處有期徒4月，應有量刑過輕之
    情，無以收警惕之效，難謂罰當其罪而符合罪刑相當原則，
    難認原判決妥適，是依法提起上訴，請求撤銷原判決，改判
    處被告較重於原審判決所諭知之刑云云。惟查，按量刑輕重
    ，屬為裁判之法院得依職權自由裁量之事項，苟其量刑已以
    行為人之責任為基礎，並斟酌刑法第57條各款所列情狀，在
    法定刑度內，酌量科刑，無顯然失當或違反公平、比例及罪
    刑相當原則者，亦無偏執一端，致明顯失出失入情形，即不
    得指為違法。查原審判決已經詳細記載量刑審酌各項被告犯
    罪情節及犯罪後之態度等一切情狀，予以綜合考量，在法定
    刑內科處其刑，尚屬妥適，此觀諸原判決載明：「爰審酌酒
    精成分對人之意識及身體協調能力具有不良影響，酒後駕車
    對一般往來之公眾及駕駛人自身皆具有高度危險性，此為智
    識健全之人所可認識，然被告竟漠視法制規範及自身與公眾
    之安全，於飲酒致其吐氣所含酒精濃度達每公升0.15毫克以
    上後，仍駕駛甲車上路於先，又行經本案交岔路口時，疏未
    注意車前狀況及遵守燈光號誌，即貿然闖越紅燈號誌，而與
    告訴人所騎乘之乙車發生碰撞，致告訴人人車倒地，並因此
    受有前揭傷害，且迄今未向告訴人表達歉意或尋求原諒，亦
    未能與告訴人達成和解，賠償所受損害，所為誠有不該。惟
    考量被告始終坦承犯行之態度，可見悔意；且於本案之前，
    未曾因故意犯罪受有期徒刑以上刑之宣告，此有臺灣高等法
    院被告前案紀錄表1 份附卷可憑，素行尚可；參以被告於本
    院審理時自述其高中肄業之智識程度、目前受僱從事載運豬
    肉工作、婚姻狀態、扶養家人情形等家庭經濟生活狀況（見
    本院卷第92頁），暨酌以被告本案過失情節及程度、告訴人
    所受傷勢非輕，及告訴人與被告曾協調和解事宜，惟因雙方
    認知之賠償金額差距過大，致無法達成和解等一切情狀，量
    處如主文所示之刑，並諭知易科罰金之折算標準。」等語自
    明（見原判決第4頁理由欄四㈡所載），堪認原審已將被告未
    與告訴人達成和解、彌補告訴人損害列為量刑因子之一，且
    所定前開刑度並未悖於罪刑相當原則及比例原則。另參諸告
    訴人於原審陳稱：「（問：本件有無調解意願？）沒有，我
    跟被告歷經多次調解未果，我覺得被告就是一直浪費時間跟
    我拖時間而已，就算被告有調解意願，我也不願意被告調解
    。」等語，有原審公務話紀錄表1份附卷可稽(見原審卷第19
    頁)，顯見被告與告訴人迄今就本案和解金額，仍有相當程
    度落差，無法達成和解非僅可歸咎被告，本件尚難僅因被告
    未與告訴人達成和解，遽認原審量刑過輕。是本件檢察官以
    原判決量刑過輕，違反罪刑相當原則云云為由提起上訴，為
    無理由，應予駁回。
三、至告訴代理人於本院審理中固主張：告訴人因本件車禍而受
    有右側股骨頸及股骨幹粉碎性骨折、右側脛骨平台開放性骨
    折、右踝及右足第二、五蹠骨骨折、鼻骨開放性骨折合併脫
    位、左眼及鼻部撕裂性傷口併多處擦傷、背部大面積擦傷等
    傷害，嗣經診療後目剈前右下肢肌力二至三分、右髖關節活
    動度屈曲90度伸展0度、右踝關節活動度背曲0度蹠曲10度，
    遺存顯著運動障礙等傷害，被告疑涉有業務重傷害罪嫌，並
    聲請函送長庚紀念醫院或榮民總醫院鑑定告訴人所受傷害是
    否達於重傷害程度云云。惟查，告訴人因本件車禍而受有右
    側股骨頸及股骨幹粉碎性骨折、右側脛骨平台開放性骨折、
    右踝及右足第二、五蹠骨骨折、鼻骨開放性骨折合併脫位、
    左眼及鼻部撕裂性傷口併多處擦傷、背部大面積擦傷等傷害
    ，有衛生福利部雙和醫院(下稱雙和醫院)診斷證明書1份在
    卷可稽(見109年度他字第3018號偵卷【下稱他卷】第59頁，
    其所受傷害顯然未構成刑法第10條第4項所規定之重傷害程
    度；另就告訴代理人於本院審理中之上開主張，將告訴人所
    提出之雙和醫院診斷證明書函詢該院告訴人所受傷害是否已
    達刑法第10條第4項所規定之重傷害程度，嗣經該院函覆略
    以「【重傷害】之定義為毀敗或嚴重減損一肢以上之機能，
    建請可依我國身障鑑定規定，重度及極重度即為重傷害。」
    等語，有本院110年3月20日函及雙和醫院診斷證明書各1份
    在卷可參(見本院卷第68-1至69頁) ，而依我國身障鑑定所
    依據之卷附身體功能及構造之類別、鑑定向度、程度分級與
    基準規定(見本院卷第121至133頁)，被告所受上開傷害之障
    礙程度亦未達於重度或極重度之程度，是告訴代理人主張被
    告所受傷害顯然已達於刑法第10條第4項所規定之重傷害程
    度云云，自屬無據。本件告訴人受有普通傷害，其待證事實
    已臻明確，核無再行送請鑑定之必要，是告訴代理人上開調
    查證據之聲請，為無理由，應予駁回，併此敘明。
據上論斷，應依刑事訴訟法第373條、第368條，判決如主文。　
本案經檢察官江祐丞提起公訴，檢察官游淑惟提起上訴，檢察官
董怡臻到庭執行職務。
中　　華　　民　　國　　110 　年　　9 　　月　　16　　日
                  刑事第一庭    審判長法  官　周煙平
　　　　　　　  　　　　　　　　  　　法  官  連育群
　　　　　　　　　　　　　　　　　  　法  官  吳炳桂 
以上正本證明與原本無異。
不得上訴。
                                      書記官  陳淑婷
中　　華　　民　　國　　110 　年　　9 　　月　　16　　日
附錄：本案論罪科刑法條全文　　　　　　　　　　　
中華民國刑法第284 條：
因過失傷害人者，處1 年以下有期徒刑、拘役或10萬元以下罰金
；致重傷者，處3 年以下有期徒刑、拘役或30萬元以下罰金。

附件：
 
             臺灣新北地方法院刑事判決　　　　　　　　　
　　　　　　　　　　　　　　　　　 109年度原交易字第33號
公　訴　人　臺灣新北地方檢察署檢察官
被　　　告　鄭英倫　男　民國00年0月0日生
                    身分證統一編號：Z000000000號
                    住○○市○○區○○路00巷00號2樓
指定辯護人  本院公設辯護人蔡承翰
上列被告因過失傷害案件，經檢察官提起公訴（109 年度調偵字
第2194號），被告於準備程序中就被訴事實為有罪之陳述，經告
以簡式審判程序之旨，並聽取當事人及辯護人意見後，本院裁定
進行簡式審判程序，判決如下：
    主  文
鄭英倫汽車駕駛人，酒醉駕車，因過失傷害人，處有期徒刑肆月
，如易科罰金，以新臺幣壹仟元折算壹日。
    事  實
一、鄭英倫知悉酒後不得駕車，竟於民國109 年1 月15日凌晨3
    時15分前之不詳時間，在新北市中和區某市場之豬肉攤位前
    與該攤位員工一同飲用含有酒精成分之飲料保力達結束後，
    仍駕駛車牌號碼0000-00 號自用小貨車（下稱甲車）沿新北
    市永和區中正路往得和路方向行駛（所涉公共危險罪嫌部分
    ，業經檢察官為不起訴處分確定），嗣於109 年1 月15日凌
    晨3 時15分許，鄭英倫駕駛甲車行經該路段與秀朗路1 段之
    交岔路口處（下稱本案交岔路口）時，本應注意車前狀況，
    隨時採取必要之安全措施，並應遵守燈光號誌行駛，而依當
    時天候晴、夜間有照明、柏油路面乾燥、無缺陷、無障礙物
    、視距良好、行車管制號誌正常等情，並無不能注意之情事
    ，竟疏未注意，即貿然闖越紅燈向前行駛欲穿越上開路口，
    適有陳立位騎乘車牌號碼000-000 號普通重型機車（下稱乙
    車）沿秀朗路1 段直行至本案交岔路口，因閃避不及，鄭英
    倫所駕駛甲車之左側車身與陳立位所騎乘乙車之前車頭相碰
    撞，陳立位因此人車倒地，而受有右側股骨頸及股骨幹粉碎
    性骨折、右側脛骨平台開放性骨折、右踝及右足第二、五蹠
    骨骨折、鼻骨開放性骨折合併脫位、左眼及鼻部撕裂性傷口
    併多處擦傷、背部大面積擦傷等傷害。鄭英倫於肇事後，在
    上開犯行未為任何有偵查犯罪職權之公務員知悉前，留在現
    場向到場處理之警員自首上開犯行，並於同日凌晨3 時26分
    許，為警當場對之施以呼氣酒精濃度測試，測試結果其吐氣
    所含酒精濃度達每公升0.17毫克，始悉上情。
二、案經陳立位訴請臺灣新北地方檢察署〈下稱新北地檢署〉檢察
    官偵查起訴。
    理  由
一、被告鄭英倫所犯者為死刑、無期徒刑、最輕本刑為3 年以上
    有期徒刑以外之罪，亦非屬高等法院管轄之第一審案件，其
    於本院準備程序進行中就被訴事實為有罪之陳述，經告知簡
    式審判程序之旨，並聽取檢察官、被告及辯護人之意見後，
    依刑事訴訟法第273 條之1 第1 項之規定，本院裁定進行簡
    式審判程序。又依刑事訴訟法第273 條之2 、同法第159 條
    第2 項之規定，簡式審判程序不適用傳聞法則有關限制證據
    能力之相關規定，合先敘明。
二、上開犯罪事實，業據被告於檢察事務官詢問時、本院準備程
    序及審理時均坦承不諱（見新北地檢署109 年度他字第3018
    號卷〈下稱他卷〉第21至22頁；本院卷第82、88至92頁），核
    與證人即告訴人陳立位於檢察事務官詢問時之指訴情節相符
    （見他卷第19至20頁），並有現場監視器擷圖暨照片35張、
    車輛代保管切結書、道路交通事故現場圖（草圖及電腦繪圖
    ）、道路交通事故調查報告表㈠、㈡、道路交通事故當事人酒
    精測定紀錄表、新北市政府警察局舉發違反道路交通管理事
    件通知單、衛生福利部雙和醫院診斷證明書、Google地圖暨
    街景圖、道路交通事故肇事人自首情形記錄表各1 份（見他
    卷第25至29、35至59頁；新北地檢署109 年度調偵字第2194
    號卷第7 至33頁；本院卷第69頁）在卷可稽，足認被告之自
    白與事實相符，可信為真實。
三、按道路交通安全規則所稱之汽車，除前開規則同一條文或相
    關條文就機車另有規定外，指在道路上不依軌道或電力架線
    而以原動機行駛之車輛（包括機車）；汽車行駛時，駕駛人
    應注意車前狀況及兩車並行之間隔，並隨時採取必要之安全
    措施，不得在道路上蛇行，或以其他危險方式駕車；汽車行
    駛至交岔路口，其行進、轉彎，應遵守燈光號誌之指揮；汽
    車駕駛人有飲用酒類後其吐氣所含酒精濃度達每公升0.15毫
    克以上者，不得駕車；車輛面對圓形紅燈表示禁止通行，不
    得超越停止線或進入路口，道路交通安全規則第2 條第1 項
    第1 款、第2 項、第94條第3 項、第102 條第1 項第1 款、
    第114 條第2 款、道路交通標誌標線號誌設置規則第206 條
    第5 項第1 款分別定有明文。經查，被告於案發當時有合格
    之普通小型車駕照，其駕車上路自應恪遵前揭規定，然其吐
    氣所含酒精濃度達每公升0.17毫克，已逾前揭法規所定吐氣
    所含酒精濃度之標準，顯係酒後駕車，復因飲酒後意識及身
    體協調功能受到影響，造成判斷力、操控力、反應力降低，
    且未注意車前狀況並採取必要的安全措施，及依現場號誌之
    指揮行駛，而據卷附道路交通事故調查報告表㈠、㈡所記載內
    容，客觀上並無不能注意之情事，竟疏未注意車前狀況，又
    未依紅燈號誌禁止通行而闖越紅燈，因而與告訴人所騎乘乙
    車發生碰撞，其駕駛行為，顯有過失。又告訴人所受前揭傷
    害係因本案交通事故所致，而本案交通事故復因被告上開過
    失行為所致，是被告上開過失行為與告訴人所受傷害結果間
    ，顯具有相當因果關係。綜上，本案事證明確，被告犯行洵
    堪認定，應依法論科。
四、論罪科刑：
㈠、按刑法總則之加重，係概括性之規定，所有罪名均一體適用
    。刑法分則之加重，係就犯罪類型變更之個別犯罪行為予以
    加重，成為另一獨立之罪名。道路交通管理處罰條例第86條
    第1 項關於汽車駕駛人，無駕駛執照駕車、酒醉駕車、吸食
    毒品或迷幻藥駕車、行駛人行道或行經行人穿越道不依規定
    讓行人優先通行，因而致人受傷或死亡，依法應負刑事責任
    者，加重其刑至二分之一之規定，係就刑法第284 條過失傷
    害及致重傷罪之基本犯罪類型，對於加害人為汽車駕駛人，
    於從事駕駛汽車之特定行為時，或於行駛人行道、行經行人
    穿越道之特定地點，不依規定讓行人優先通行，因而致人受
    傷之特殊行為要件予以加重處罰，已就刑法第284 條犯罪類
    型變更之個別犯罪行為予以加重，而成另一獨立之罪名，自
    屬刑法分則加重之性質。是核被告所為，係犯道路交通管理
    處罰條例第86條第1 項、刑法第284 條前段之汽車駕駛人，
    酒醉駕車，因過失傷害人罪，並依道路交通管理處罰條例第
    86條第1 項之規定加重其刑。公訴意旨認被告所為係犯刑法
    第284 條前段之過失傷害罪嫌，尚有未洽，惟起訴書所載犯
    罪事實，與本院所認定之事實，基本社會事實同一，且經本
    院告知此部分加重罪名，無礙被告防禦權行使，爰依刑事訴
    訟法第300 條之規定，變更起訴法條。又被告於案發後停留
    現場，於有偵查權限之機關及公務員發覺其犯罪前，向前往
    現場處理之警員表明其為肇事人並願接受裁判，有卷附道路
    交通事故肇事人自首情形記錄表1 份在卷可考，合於自首之
    規定，爰依刑法第62條前段之規定減輕其刑，並先加後減。
㈡、爰審酌酒精成分對人之意識及身體協調能力具有不良影響，
    酒後駕車對一般往來之公眾及駕駛人自身皆具有高度危險性
    ，此為智識健全之人所可認識，然被告竟漠視法制規範及自
    身與公眾之安全，於飲酒致其吐氣所含酒精濃度達每公升0.
    15毫克以上後，仍駕駛甲車上路於先，又行經本案交岔路口
    時，疏未注意車前狀況及遵守燈光號誌，即貿然闖越紅燈號
    誌，而與告訴人所騎乘之乙車發生碰撞，致告訴人人車倒地
    ，並因此受有前揭傷害，且迄今未向告訴人表達歉意或尋求
    原諒，亦未能與告訴人達成和解，賠償所受損害，所為誠有
    不該。惟考量被告始終坦承犯行之態度，可見悔意；且於本
    案之前，未曾因故意犯罪受有期徒刑以上刑之宣告，此有臺
    灣高等法院被告前案紀錄表1 份附卷可憑，素行尚可；參以
    被告於本院審理時自述其高中肄業之智識程度、目前受僱從
    事載運豬肉工作、婚姻狀態、扶養家人情形等家庭經濟生活
    狀況（見本院卷第92頁），暨酌以被告本案過失情節及程度
    、告訴人所受傷勢非輕，及告訴人與被告曾協調和解事宜，
    惟因雙方認知之賠償金額差距過大，致無法達成和解等一切
    情狀，量處如主文所示之刑，並諭知易科罰金之折算標準。
據上論斷，應依刑事訴訟法第273 條之1 第1 項、第299 條第1
項前段、第300 條（本案採判決精簡原則，僅引述程序法條），
判決如主文。
本案經檢察官江祐丞提起公訴，檢察官游淑惟到庭執行職務。
中　　華　　民　　國　 110　　年　　1 　　月　　8 　　日
                  刑事第十一庭  法  官  梁世樺
以上正本證明與原本無異。
如不服本判決應於收受判決後20日內向本院提出上訴書狀，並應
敘述具體理由；其未敘述上訴理由者，應於上訴期間屆滿後20日
內向本院補提理由書（均須按他造當事人之人數附繕本）「切勿
逕送上級法院」。
                                書記官　蘇稚筑
中　　華　　民　　國　 110　　年　　1 　　月　　12　　日
附錄本案論罪科刑法條全文：
中華民國刑法第284 條
因過失傷害人者，處1 年以下有期徒刑、拘役或10萬元以下罰金
；致重傷者，處3 年以下有期徒刑、拘役或30萬元以下罰金。